【裁判字號】    94,訴,2223
【裁判日期】    950407
【裁判案由】    解僱
【裁判全文】
臺北高等行政法院裁定
                                     94年度訴字第02223號
原      告  甲○○
訴訟代理人  丙○○
被      告  臺北縣立溪崑國民中學
代  表  人  乙○○
上列當事人間因解僱事件，原告不服公務人員保障暨培訓委員會
中華民國94年5 月24日94公審決字第0095號復審決定，提起行政
訴訟。本院裁定如下︰
    主  文
原告之訴駁回。
訴訟費用由原告負擔。
    理  由
一、本件被告代表人原為黃文煜，訴訟中變更為乙○○，業據新
    任代表人提出承受訴訟狀聲明承受訴訟，核無不合，應予准
    許。
二、按「公法上之爭議，除法律別有規定外，得依本法提起行政
    訴訟。」、「訴訟事件不屬行政法院之權限者，行政法院應
    以裁定駁回之。」為行政訴訟法第2條及第107條第1項第1款
    所明定。是行政訴訟乃解決當事人間關於公法上之爭議所施
    行之程序，如非屬公法上爭議之事件，行政法院自無審判權
    。
三、本件原告原係臺北縣立溪崑國民中學特教班一年一僱之約僱
    教師助理員，因於民國（下同）92年間對偶發事件之預防及
    處理失當，未盡督導責任，經該校以92年4月29日北縣溪中
    人字第0920001344號令核布記過1次懲處及94年3月4日北縣
    溪中人字第0940000738號函復，以其於94年參加該校特教班
    教師助理員公開甄選錄取後，依雙方簽訂之「臺北縣立溪崑
    國中自足式特教班教師助理員（僱用）契約書」第3點規定
    ，試用期滿經該校考核委員會考核結果不合格不予續僱。復
    審人不服，提起復審，經公務人員保障暨培訓委員會94年5
    月24日94公審決字第0095號復審決定不予受理，原告仍不服
    ，遂向本院提起行政訴訟，聲明撤銷復審決定及原處分，並
    請求賠償因受記過及自94年2月3日被不續僱之日起至恢復原
    職之日止所受損害（薪資及福利）。
四、按公務人員保障法第3條第1項規定：「本法所稱公務人員，
    係指法定機關依法任用之有給專任人員及公立學校編制內依
    法任用之職員。」及同法第102條第4款規定：「下列人員準
    用本法之規定：……四、各機關依法派用、聘用、聘任、僱
    用或留用人員。……」，復按公務人員保障暨培訓委員會92
    年11月24日公保字第0920007619號令意旨略謂：公務人員保
    障法第102條第4款規定，各機關依法僱用人員，準用該法之
    規定，基於該法所保障之對象係具公務人員身分或準公務人
    員身分，並與機關間成立公法上職務關係，故該款所稱依法
    僱用人員，除須同時具備下列2要件，其一須為各機關僱用
    之人員；其二須依據相關法律或法律授權之法規命令所進用
    者外，尚須與機關間成立公法上職務關係者，始得依該法所
    定救濟程序提起救濟。準此，各機關依其自訂或上級機關訂
    定之行政命令自行僱用之編制外人員，自非屬公務人員保障
    法保障對象，機關與該編制外人員間應認屬私法關係。
五、經查，原告過去任職於被告臺北縣立溪崑國民中學，雙方簽
    訂之「臺北縣立溪崑國中自足式特教班教師助理員（僱用）
    契約書」，係依行政院暨所屬機關約僱人員僱用辦法，以契
    約定期僱用，有該契約書影本可稽。依該契約書第11點約定
    ：「約僱人員之僱用，除依本契約書約定外，應依行政院暨
    所屬各機關約僱人員僱用辦法及相關法令規定辦理。」。而
    行政院暨所屬機關約僱人員僱用辦法並非基於公務人員相關
    法律授權，而係行政院本諸職權所訂定之進用規定。是以，
    原告係被告臺北縣立溪崑國民中學於編制外自行僱用之人員
    ，非屬公務人員保障法第3條所稱之公務人員，亦非該法第
    102條所列準用之對象，且未有任何事證堪認原告等為依法
    任用之公務人員，是原告在臺北縣立溪崑國民中學任職之關
    係，為私法上之契約關係，而非公法關係。從而，原告請求
    聲明撤銷復審決定及94年3月4日北縣溪中人字第09400007
    38號函，並請求賠償因受記過及自94年2月3日被不續僱之日
    起至恢復原職之日止所受損害等情，核屬私權關係發生之爭
    執，應訴由普通法院裁判，不得依行政爭訟程序請求救濟，
    本院對之無審判權，故本件原告之訴，於法不合，應予駁回
    。
六、依行政訴訟法第107條第1項第1款、第104條，民事訴訟法第
    95條、第78條，裁定如主文。
中    華    民    國    95    年    4    月    7    日
                  第六庭審判長法  官   林樹埔
                              法  官   曹瑞卿
                              法  官   許瑞助
上為正本係照原本作成。
如不服本裁定，應於送達後10日內向本院提出抗告狀（須按他造
人數附繕本）。
中    華    民    國    95    年    4    月    7    日
                              書記官   吳芳靜


司法院資訊處製作；財團法人民間司法改革基金會備份。
